臺灣板橋地方法院民事裁定             100年度事聲字第34號
異  議    人  張志鴻
兼法定代理人  張新發
              張鄭雪江
上列異議人與相對人許正義、一路順交通有限公司間依職權裁定
確定訴訟費用額事件，異議人對於本院司法事務官於民國100 年
1 月31日所為100 年度司他字第8 號裁定聲明異議，本院裁定如
下：
    主  文
異議駁回
    理  由
一、按當事人對於司法事務官處理事件所為之終局處分，得於處
    分送達後10日之不變期間內，以書狀向司法事務官提出異議
    ；司法事務官認前項異議有理由時，應另為適當之處分；認
    異議為無理由者，應送請法院裁定之；法院認該異議為有理
    由時，應為適當之裁定，認異議為無理由者，應以裁定駁回
    之，民事訴訟法第240 條之4 第1 項至第3 項分別定有明文
    。本件異議人就本院司法事務官於民國100 年1 月31日以10
    0 年度司他字第8 號依職權裁定確定訴訟費用額事件所為裁
    定之終局處分，聲明不服而提出異議，經核與上開條文規定
    相符，先予敘明。
二、本件異議意旨略以：兩造間侵權行為損害賠償訴訟，異議人
    於第一審言詞辯論終結前既已為訴之聲明之減縮，就減縮部
    分而言，實與訴之撤回具有相同之效果，本於法理或類推適
    用，或係基於訴訟救助乃係針對當事人無資力支出訴訟費用
    而為之制度，尤以異議人張志鴻係植物人，本於舉重明輕或
    舉輕明重之理，本件裁判費之核計實應以減縮後之金額計算
    ，較能保護當事人之權益，亦較為公平合理。又原裁定認定
    本件裁判費應以鈞院准予訴訟救助時之起訴請求金額計算乙
    節，並未附有任何法律上之理由，且各異議人於本案訴訟中
    所為請求金額係屬可分，其法律依據及請求項目亦有所不同
    ，惟原裁定卻將異議人之請求金額予以合併計算，容有不當
    。爰請求將原裁定廢棄，另為適法之裁定等語。
三、按經准予訴訟救助者，於終局判決確定或訴訟不經裁判而終
    結後，第一審受訴法院應依職權以裁定確定訴訟費用額，向
    應負擔訴訟費用之當事人徵收之，民事訴訟法第114 條第1
    項前段定有明文。次按原告撤回其訴者，訴訟費用由原告負
    擔。其於第一審言詞辯論終結前撤回者，得於撤回後3 個月
    內聲請退還該審級所繳裁判費1/2 ；前項規定，於當事人撤
    回上訴或抗告者準用之，修正前民事訴訟法第83條第1項 及
    第2 項固定有明文（96年3 月21日修正為退還裁判費2/3）
    。揆其立法旨意係為鼓勵當事人撤回無益或不必要之訴訟，
    以減省法院之勞費，必該訴訟全部因原告撤回起訴或上訴人
    撤回上訴，致訴訟全部繫屬消滅而告終結時，始得聲請法院
    退還該裁判費1/2 （最高法院95年度第7 次民事庭會議決議
    意旨參照）。
四、經查，本件異議人前於99年7 月8 日以相對人許正義、一路
    順交通有限公司為被告提起侵權行為損害賠償訴訟，並聲請
    訴訟救助，經本院於99年9 月17日以99年度救字第145 號裁
    定准予訴訟救助，暫免繳納裁判費。而異議人於上開訴訟原
    聲明係請求相對人應連帶給付異議人張志鴻新臺幣（下同）
    27,010,361元及其法定遲延利息；相對人應連帶給付異議人
    張新發、張鄭雪江各100 萬元及其法定遲延利息等語。嗣於
    99年11月25日訴訟進行中具狀就異議人張志鴻部分，減縮其
    訴之聲明為相對人應連帶給付異議人張志鴻新臺幣（下同）
    5,024,838元及其法定遲延利息。又上開訴訟經本院以99年
    度重訴字第315號判決確定，並諭知訴訟費用由異議人負擔
    等情，業經本院調閱上開卷宗查明無訛。揆之前揭規定及說
    明，本件異議人應負擔之裁判費，應以本院准予訴訟救助時
    之異議人請求法院裁判之聲明範圍即以起訴請求金額計算。
    又兩造間本案訴訟終結並非異議人主動為之，異議人起訴後
    減縮應受判決事項聲明部分，實質上與訴之一部撤回無異，
    依民事訴訟法第83條第1項規定，自應負擔撤回部分之裁判
    費。從而，原裁定以異議人起訴時之訴訟標的金額合計29,0
    10,361元（計算式：27,010,361元＋100萬元＋100萬元＝
    29,010,361元）計算訴訟費用，亦即應徵收第一審裁判費為
    267,376元，並依本院99年度重訴字第315號判決命異議人應
    負擔第一審訴訟費用為據，裁定異議人應負擔本案訴訟之訴
    訟費用額確定為267,376元，並無不合，異議意旨仍執前詞
    指摘原裁定不當，求予廢棄，非有理由，應予駁回。
五、又按確定訴訟費用額之裁定程序，僅在審究當事人所開列之
    費用項目，是否為訴訟費用之範圍，及已否提出證據證明，
    然後確定應負擔訴訟費用者，應賠償他造之數額若干。至訴
    訟費用如何負擔，或其負擔之比例如何，均應依命負擔訴訟
    費用之確定裁判主文定之，不得於本件確定訴訟費用額程序
    中再次審究。查本院99年度重訴字第315 號判決相對人勝訴
    確定，並命異議人共同負擔訴訟費用，已如前述，則本件確
    定訴訟費用額程序自不得再次審究異議人負擔比例。再者，
    有無資力繳納訴訟費用，乃係執行問題，自不得據為免納或
    減免訴訟費用之抗辯，附此敘明。
六、據上論結，本件聲明異議為無理由，爰依民事訴訟法第240
    條之4 第3 項後段、第95條、第78條，裁定如主文。
中    華    民    國    100     年  7     月    29    日
                  民事第三庭    法  官  邱育佩
以上正本係照原本作成。
如不服本裁定應於送達後10日內向本院提出抗告狀，並應繳納抗
告費新臺幣1,000 元。
中    華    民    國    100   年    7     月     29   日
                                書記官  彭麗虹